臺灣高雄地方法院刑事判決　　　　　　　 94年度訴字第803號
公　訴　人　臺灣高雄地方法院檢察署檢察官
被　　　告　乙○○　男　22歲.
上列被告因毒品危害防制條例案件，經檢察官提起公訴（94年度
毒偵字第1313號），本院合議庭裁定由受命法官獨任進行簡式審
判程序，判決如下：
    主  文
乙○○連續施用第一級毒品，處有期徒刑捌月。扣案海洛因壹包
及殘留海洛因針筒包裝壹支（淨重零點零捌公克、空包裝重壹點
肆參3公克）沒收銷燬之。
    事  實
一、乙○○於民國93年間因施用毒品案件，經臺灣高雄地方法院
    檢察署檢察官聲請本院以93年度毒聲字第1965號裁定送觀察
    、勒戒後，認無繼續施用之傾向，於93年10月21日執行完畢
    ，並經臺灣高雄地方法院檢察署檢察官於93年10月21日以93
    年度毒偵字第5020號不起訴處分確定在案，仍不知悔改，明
    知海洛因命係毒品危害防制條例第2 條第2 項第1 款所明定
    之第1 級毒品，不得持有、施用，竟於觀察勒戒執行完畢釋
    放後，5 年內復基於施用第1 級毒品海洛因之概括犯意，自
    93年11月間起至94年2 月14日下午4 時55分許回溯24小時內
    之某時止（不含公權力拘束時間），在其位於高雄縣大寮鄉
    ○○村○○街127 號住處內，將海洛因混合水置入注射針筒
    注射手部血管之方式施用海洛因多次，平均1 天施用1 次，
    嗣於94年1 月16日因其戒毒意志不堅，毒癮發作，委託其姐
    蔡沛晴於94年1 月16日下午10時20分打電話報警，經警於同
    日下午10時40分據報前來，並扣得其所有之海洛因1 包及殘
    留海洛因之針筒包裝1 支，復於94年2 月14日下午4 時55
    分依法前往林園分局刑事組採尿，經警送驗結果，始為警知
    悉上情。
二、案經高雄縣政府警察局林園分局移送臺灣高雄地方法院檢察
    署檢察官偵查起訴。
    理  由
一、本件被告乙○○所犯係死刑、無期徒刑、最輕本刑為三年以
    上有期徒刑以外之罪，其於準備程序就前揭被訴事實為有罪
    之陳述，經受命法官告知簡式審判程序之旨，並聽取其與公
    訴人之意見後，本院認無不得或不宜改依簡式審判程序進行
    之處，爰依刑事訴訟法第273 之1 第1 項、第284 條之1 ，
    裁定本件由受命法官獨任進行簡式審判程序，合先敘明。
二、被告施用第1 級毒品海洛因之事實，業經被告於本院審理中
    迭次自白不諱，惟以不記得最後一次係於何時施用等語，經
    查；
  (一)被告於94年1 月16日為警查獲後，於警詢中採取之尿液送請
    台灣檢驗科技股份有限公司初步以酵素免疫法（EIA）檢 驗
    ，再以氣相層析質譜法（GC/MS）確 認檢驗結果，呈嗎啡陽
    性反應等情，此有高雄縣政府警察局林園分局查獲毒品案件
    嫌疑人代號與真實姓名對照表、台灣檢驗科技股份有限公司
    濫用藥物尿液檢驗報告（報告編號KＺ000000000000）各1 紙
    附卷可憑，並有粉末1 包及針筒包裝1 支扣案可證，及扣押
    筆錄、扣押物品目錄表各1 份在卷可按；上開扣案之粉末1
    包、針筒包裝1 支經送請法務部調查局鑑定結果，均含有海
    洛因成份（淨重0.08公克、空包裝重1.43公克），此有法務
    部調查局94年3 月10日調科壹字第220919247 號鑑定通知書
    1 紙在卷足證；另被告於94年2 月14日下午4 時55分許，依
    規定至林園分局刑事組採取之尿液，送請長榮大學初步以酵
    素免疫法（EIA）檢 驗，再以氣相層析質譜法（GC/MS ）確
    認檢驗結果，亦呈嗎啡陽性反應等情，此有列管毒品人口尿
    液檢體採集送驗紀錄表、長榮大學確認報告各1 紙附於本院
    卷可考。按海洛因施用入人體後水解還原成嗎啡，再循嗎啡
    之代謝方式排出體外，業據行政院衛生署藥物食品檢驗局73
    藥檢壹字第030221號函說明綦詳，且依醫學臨床實驗及根據
    英國藥學會出版Isolation and Indentifica tion of
    Drugs 一書第29 3頁載明：海洛因經注射入人體後，在體內
    迅速水解成6Monoa cety Imorphine ，再緩緩繼續水解成嗎
    啡，然後再循嗎啡之代謝方式排出，同書第431 至432 頁並
    載有：嗎啡經注射入人體後，約50％以上於8 小時內自尿中
    排出，至24小時排出約90％，但48小時後仍有微量可檢出等
    語。準此，足徵被告最後一次施用海洛因之時間，應係於94
    年2 月14日下午4 時55分許警詢採尿前回溯24小時內之某時
    止（不含公權力拘束時間），本案事證明確，被告犯行，至
    堪認定。
  (二)按犯毒品危害防制條例第10條之罪，經觀察、勒戒後，認受
    觀察、勒戒人無繼續施用毒品傾向者，應即釋放，經觀察勒
    戒執行完畢釋放後，5 年內再犯第10條之罪，依93年1 月9
    日修正施行之毒品危害防制條例第23條第2 項規定意旨，應
    由檢察官偵查起訴；被告於93年間因施用毒品案件，經臺灣
    高雄地方法院檢察署檢察官聲請本院以93年度毒聲字第1965
    號裁定送觀察、勒戒後，認無繼續施用之傾向，於93年10月
    21日執行完畢，並經臺灣高雄地方法院檢察署檢察官於93年
    10月21日以93 年 度毒偵字第5020號不起訴處分確定在案，
    仍不知悔改，明知海洛因命係毒品危害防制條例第2 條第2
    項第1 款所明定之第1 級毒品，不得持有、施用，於觀察勒
    戒執行完畢釋放後，5 年內再犯本案施用第1 級毒品海洛因
    犯行，揆諸首開說明，由檢察官偵查起訴，於法相符，本院
    自應依法論罪科刑。
  (三)被告另以：我於94年1 月16日毒癮發作時，委託我姐蔡沛晴
    打電話報警，警方據報才前來查獲，應合於自首減刑之要件
    云云，惟查：按對於未發覺之罪自首而受裁判者，減輕其刑
    ，刑法第62條前段定有明文；又委託他人代理自首亦認為自
    首（參見最高法院24年度總會決議）；再按自首係對於未發
    覺之犯罪而為，如於自首接受裁判後，再基於概括之犯意，
    犯同一性質之罪，經查獲後，其自首前後之多次犯罪行為乃
    基於同一概括犯意，自屬連續犯，為裁判上之一罪，依最高
    法院73年度第2 次刑事庭會議決議意旨，並不符刑法第62條
    自首之規定，其於自首後之犯罪行為，已非前開自首效力所
    及，不應認有自首之效力（參見司法院83廳刑一字第04613
    、08925 號函示）。證人即被告之姐蔡沛晴固於本院審理中
    到庭結證：當天我恰好回家，見被告毒癮發作，身體痛苦不
    適，因為被告一直無法戒斷毒癮，所以他叫我打電話報警處
    理等語明確（本院94年3 月28日審判筆錄），雖可認定被告
    委託其姐蔡沛晴自首，惟其於自首後仍基於概括之犯意，連
    續施用海洛因，直至94年2 月14日下午4 時55分依規定前往
    林園分局刑事組採尿，經送驗結果，為警知悉施用海洛因上
    情，揆諸首開說明，被告因自首為警查獲後，仍連續施用毒
    品犯行，已非上開自首效力所及，是以本案並無自首之適用
    ，併予敘明。
三、次按海洛因為毒品危害防制條例第2 條第2 項第1 款所明定
    之第1 級毒品。核被告所為，係犯同條例第10條第1 項施用
    第1 級毒品罪。被告持有第1 級毒品海洛因後進而施用，持
    有之低度行為各為施用之高度行為所吸收，不另論持有第1
    級毒品之罪。其先後多次施用第1 級毒品海洛因時間緊接，
    犯罪構成要件相同，顯係基於概括犯意為之，為連續犯，依
    刑法第56條之規定，論以1 罪，並加重其刑。公訴人起訴書
    雖僅就被告施用海洛因至94年1 月15日止之犯行起訴，惟檢
    察官於本院審理中當庭擴充被告連續施用海洛因之犯罪事實
    至94年2 月14日下午4 時55分許回溯24小時內之某時止（參
    見本院94年4 月19日審判筆錄），此部分之犯行既與公訴人
    起訴部分有連續犯之裁判上一罪關係，且為起訴效力所及，
    本院自應一併審理。爰審酌被告前因犯毒品危害防制條例案
    件經觀察、勒戒執行完畢後，仍未能徹底戒絕毒品，再犯本
    案施用第1 級毒品犯行，顯見其無戒毒悔改之意，惟念其施
    用施用毒品乃自戕一己之身體健康，尚未對他人造成危害，
    且犯後坦承犯行等一切情狀，量處如主文所示之刑。至扣案
    海洛因1 包及殘留海洛因之針筒包裝1 支（淨重0.08公克、
    空包裝重1.43公克），應依毒品危害防制條例第18條第1 項
    前段規定宣告沒收銷燬之，至鑑驗耗用之海洛因業已滅失，
    自無庸為沒收銷燬之諭知。
據上論斷，應依刑事訴訟法第273 條之1 第1 項、第299 條第1
項前段，毒品危害防制條例第10條第1 項、第18條第1 項前段、
刑法第11條、第56條，判決如主文。
本案經檢察官甲○○到庭執行職務。
中　　華　　民　　國　　94　　年　　4 　　月　　20　　日
                  鳳山刑事第3庭      法　官  張桂美
以上正本證明與原本無異。
如不服本判決，應於收受送達後10日內向本院提出上訴書狀。
                                     書記官 陳掌珠
中　　華　　民　　國　　94　　年　　4 　　月　　20　　日
附錄參考法條：
毒品危害防制條例第10條第1項
施用第一級毒品者，處六月以上五年以下有期徒刑。
